臺灣南投地方法院刑事裁定
110年度聲字第723號
聲明異議人
即  受刑人  莊合誠


上列聲明異議人即受刑人因違反槍砲彈藥刀械管制條例案件，對
臺灣南投地方檢察署檢察官執行之指揮（107年度執字第1317號
）聲明異議，本院裁定如下：
    主  文
聲明異議駁回。
    理  由
一、本件聲明異議意旨詳如聲明異議狀所載（如附件）。
二、按受刑人或其法定代理人或配偶，以檢察官執行之指揮為不
    當者，得向諭知該裁判之法院聲明異議；法院應就異議之聲
    明裁定之，刑事訴訟法第484條、第486條分別定有明文。準
    此，受刑人聲明異議之客體，應以檢察官執行之指揮為限；
    亦即受刑人就刑之執行或其方法，認檢察官之指揮不當者，
    始得向諭知該裁判之法院聲明異議，資以救濟。又該條所稱
    「諭知該裁判之法院」，乃指對被告之有罪判決，於主文內
    實際宣示其主刑、從刑之裁判而言，若判決主文並未諭知主
    刑、從刑，係因被告不服該裁判，向上級法院提起上訴，而
    上級法院以原審判決並無違誤，上訴無理由，因而維持原判
    決諭知「上訴駁回」者，縱屬確定之有罪判決，但因對原判
    決之主刑、從刑未予更易，其本身復未宣示如何之主刑、從
    刑，自非該條所指「諭知該裁判之法院」。然倘該上級法院
    撤銷原審部分科刑判決，改諭知無罪，另維持原審其餘部分
    之科刑判決，雖維持該部分主文係諭知「上訴駁回」，惟上
    訴法院另對該有罪之「上訴駁回」部分定應執行之刑，實際
    原下級審法院所定之主刑、從刑已有更異，此與撤銷原判決
    而另諭知主刑、從刑無異，則該另定應執行刑之上級審法院
    即為刑事訴訟法第484條所稱之「諭知該裁判之法院」（最
    高法院106年度台抗字第305號刑事裁判要旨參照）。
三、經查：
　㈠聲明異議人即受刑人莊合誠（下稱聲明異議人）前因違反槍
    砲彈藥刀械管制條例案件，經本院以106年度訴字第68號判
    決判處有期徒刑3年2月，併科罰金新臺幣5萬元，嗣經提起
    上訴，由臺灣高等法院臺中分院以107年度上訴字第235號判
    決上訴駁回，於民國107年4月24日確定在案，並經臺灣南投
    地方檢察署檢察官於107年6月25以107年度執字第1317號就
    併科罰金新臺幣5萬元部分指揮執行等情，有臺灣高等法院
    被告前案紀錄表在卷可稽，並經本院調取臺灣南投地方檢察
    署107年度執字第1317號執行卷宗全卷核閱無訛。是依上揭
    說明，聲明異議人就檢察官上開執行指揮向本院聲明異議，
    核屬適法，先予敘明。
  ㈡聲明異議人雖以大法官釋字第808號解釋意旨，主張前揭確定
    判決之併科罰金部分，違反一罪不二罰原則，而提起本件聲
    明異議。惟查，未經許可，持有、寄藏或意圖販賣而陳列第
    1項所列槍砲者，處3年以上10年以下有期徒刑，併科新臺幣
    7百萬元以下罰金，槍砲彈藥刀械管制條例第8條第4項定有
    明文。而所謂「併科」，按其文義即為同時處罰之意，與併
    列選科情形不同，可知立法者對於非法持有槍枝之犯罪行為
    ，明定法院在量刑時除量處「有期徒刑」外，尚有同時「併
    科」罰金之義務，並非對同一犯行重複處罰。而司法院大法
    官釋字第808號解釋爭點係「同一行為受刑事處罰後，依社
    會秩序維護法第38條但書另處罰鍰部分之規定，是否違反法
    治國一罪不二罰原則？」，並作出「關於處罰鍰部分之規定
    ，於行為人之同一行為已受刑事法律追訴並經有罪判決確定
    者，構成重複處罰，違反法治國一罪不二罰原則，於此範圍
    內，應自本解釋公布之日起，失其效力。」之解釋文，從而
    ，適用上開解釋之情形，係指同一行為受刑事處罰後，依社
    會秩序維護法第38條但書另處罰鍰部分，然本件檢察官執行
    罰金部分，係執行聲明異議人違反槍砲彈藥刀械管制條例行
    為之刑罰併科罰金部分，並非社會秩序維護法所規定之案件
    類型，亦非依社會秩序維護法第38條但書之規定另處罰鍰，
    兩者截然不同，自無前揭大法官解釋適用之餘地，故聲明異
    議人所為主張，已有誤解，實屬無據。此外，聲明異議人亦
    無主張檢察官執行指揮有何違法及其執行方法有何不當。是
    以本件檢察官執行之指揮，難認有何違法或不當之情事，本
    件聲明異議為無理由，應予駁回。　
四、據上論斷，應依刑事訴訟法第486條，裁定如主文。
中　　華　　民　　國　　111 　年　　3 　　月　　24　　日
                  刑事第四庭  法  官  孫  于  淦   
以上正本證明與原本無異。
如不服本裁定，應於裁定送達後5日內向本院提出抗告狀。
                              書記官  林  佩  儒
中　　華　　民　　國　　111 　年　　3 　　月　　24　　日